【裁判字號】    89,上易,2226
【裁判日期】    890823
【裁判案由】    毀損
【裁判全文】
臺灣高等法院刑事判決                          八十九年度上易字第二二二六號
    上  訴  人  臺灣新竹地方法院檢察署檢察官
    被      告  戊○○
    被      告  甲○○
右上訴人因被告等毀損案件，不服臺灣新竹地方法院八十九年度易字第二七六號，中
華民國八十九年五月二十四日第一審判決（起訴案號：臺灣新竹地方法院檢察署八十
八年度偵字第七三八五號）提起上訴，本院判決如左：
    主      文
上訴駁回。
    理      由
一、公訴意旨略以：被告戊○○係告訴人己○○之兄，二人平日即相處不睦，戊○○
    明知其與己○○等人共有之位於新竹縣新埔鎮○○○○段南打鐵坑小段六之一地
    號土地上之柚子樹均係由己○○所種植，竟於民國八十八年十月三日上午，在其
    位於新竹縣新埔鎮內立里一０鄰四號住處，基於毀損之犯意，教唆知悉上情之被
    告甲○○砍伐之。甲○○仍基於毀損之犯意，於同日十一時，著手砍伐前開土地
    上之柚子樹，至同日下午四時許止，共砍伐十八棵，足以生損害於己○○。經告
    訴人己○○訴由台灣新竹地方法院檢察署檢察官偵查，因指被告戊○○涉有刑法
    第三百五十四條教唆毀損罪嫌；被告甲○○亦涉有同條之毀損罪嫌。
二、按犯罪事實應依證據認定之，無證據不得推定其犯罪事實；又不能證明被告犯罪
    者，應諭知無罪之判決，刑事訴訟法第一百五十四條、第三百零一條第一項分別
    定有明文。
三、公訴人指被告二人涉有前述罪嫌，無非以告訴人己○○之指述、證人丁○○、乙○○、辛○○之證述，並有土地登記謄本一份、照片五幀為其論據。
四、訊據被告戊○○固坦承僱用被告甲○○砍伐前揭柚子樹之事實；被告甲○○亦坦
    承受僱於被告戊○○砍伐前述柚子樹等情，唯二人均堅決否認有何公訴人所指之
    毀損犯行，被告戊○○辯稱：前開柚子樹均係其亡父生前所種植，伊並加以補種
    ，因該土地其母生前交付其管理，伊患口咽癌醫生囑咐應吃有機疏菜，乃砍伐柚
    子係為種植有機疏菜等語；被告甲○○辯稱：伊僅係替人做工，不知他們有爭執
    等語。
五、查前開土地係被告戊○○、告訴人己○○、證人丁○○、譚葉清妹、陳葉玉嬌，
    葉瑞香等人所共有之事實，雖據告訴人於偵查中提出前開土地之土地登記謄本一
    份在卷可參。惟查，被告甲○○係受僱被告戊○○，依戊○○之指示砍伐柚子樹
    ，甲○○並不知情告訴人主張樹木之所有權之事實，業據同案被告戊○○一再供
    明在卷，是已難認被告甲○○有何毀損他人之物之故意。再查：雖偵查中證人即
    被告戊○○之兄丁○○證稱：前開土地係由己○○管理、柚子樹係己○○所種等
    語；證人乙○○證稱：前開土地係由己○○管理、己○○有僱用我對柚子樹施肥
    除草等語；證人辛○○證稱：柚子樹是己○○向我買的，柚子樹係己○○種的等
    語，惟證人即告訴人及被告戊○○之姊陳葉玉嬌、葉瑞香、譚葉清妹、被告戊○○之姪子葉文添於原審調查時卻分別證稱：「柚子樹係其父親所種，前由父母採
    收，父母過世後，交由戊○○管理採收」等語（以上為陳葉玉嬌所證）；「父母
    病危時，有交待土地由戊○○管理，土地上很早就種柚子樹」等語（以上為葉瑞
    香、譚葉清妹所證）；「當時祖父輩說這土地要給戊○○，柚子樹是祖父輩他們
    種的」等語（以上為葉文添所證），顯見多數共有人均認前開土地及柚子樹係由
    被告戊○○所管理採收。雖告訴人聲請檢察官上訴，並聲請傳喚證人即告訴人之
    大姊及大姊夫庚○○○、劉昌振、四姊丙○○為證。惟經本院訊問證人庚○○○
    ，證稱：上開柚子係伊父老人家所種等語。雖證人丙○○、劉昌振證稱係告訴人
    所種云云，惟查丙○○自承其自小即出養他人，並不生活在家中，且查其證稱柚
    子樹係伊生母叫告訴人所種，顯與告訴人所述相違 (詳後述），證人劉昌振則證
    稱係在本案原審開庭時聽見證人辛○○所說才知告訴人種柚子樹云云，顯見上開
    二人之證詞均不足為憑。再查被告戊○○自民國五十年前後間即離家居住新竹市
    讀國小，畢業後北上至臺北當學徒，迄至約七十八、九年始返回老家等事實，為
    被告戊○○供明在卷，且告訴人己○○所不否認，告訴人並供稱：本案之柚子樹
    係其父在生前指示伊將空地種植柚子，種植當時被告尚未返回老家，伊父於七十
    七年過世，過世前父親雖曾將土地初步分產，但被告戊○○並不在場，七十八年
    間告訴人自己亦因工作搬離老家等情在卷 (見本院八十八年七月十七日訊問筆錄
    ）。查依告訴人所述上開柚子既為其父在其自己土地上，指示告訴人種植柚子，
  則告訴人為父親種柚子，即難認上開柚子當然係告訴人所有。足見告訴人所舉之
    證人庚○○○及證人陳葉嬌、葉瑞香、譚葉清妹均證稱本案柚子樹係父親所種一
    節，即非無據。且縱如告訴人所述柚子係其所植，但查當時被告戊○○並不在家
    ，則被告返家後以前開柚子係父親所種，嗣其母片面告知該土地由其使用，如前
    所述，又被告戊○○確有口咽癌，自八十七年四月起在長庚醫院治療之事實，並
    有長庚紀念醫院診斷證明書影本附於偵查卷可稽，則被告戊○○辯稱因伊母生前
    曾說土地給伊使用伊才請甲○○砍樹一節，即非無憑。因之，縱上開樹木係告訴
    人所有，亦難遽認被告戊○○有毀損告訴人物品之故意。查本件依告訴人與被告
    戊○○所舉之證人即渠等之兄弟姊妹之證詞，對於將來土地使用眾說紛紜，顯係
    被告與告訴人之父母生前未就土地財產日後之分配做全盤妥善處理，在不同場合
    ，對部分子女，做不同的說明，致告訴人兄弟姊妹對父母心意及囑咐，各有所見
    。導致告訴人與被告戊○○手足互相告訴。渠等就父母所留之遺產係如何分配使
    用，雖有爭執，但應循民事訴訟途徑解決。本件既不能證明被告戊○○有何毀損
    告訴人所有之柚子樹之故意，自不能繩以教唆毀損罪名。
六、此外，本院復查無其他積極證據，足證被告等涉有毀損犯行，本案應認不能證明
    被告等犯罪。原審同此認定，依法諭知被告等無罪之判決，經核並無不合。檢察
    官依循告訴人之請求上訴，以上開樹木係告訴人所種，且被告戊○○毀損共有物
    亦有犯罪云云，惟查依告訴人自己之指述，上開柚子樹係告訴人之父生前指示種
    植，則上開樹木已難遽認為係屬告訴人所有，又被告戊○○係因其母告知土地由
    其使用而砍樹欲種蔬菜，亦無毀損之故意等情，均如前所述，則檢察官上述所指
    各節，尚不足採，上訴即無理由，應予駁回。
據上論斷，應依刑事訴訟法第三百六十八條，判決如主文。
本案經檢察官林占青到庭執行職務。
中    華    民    國    八十九    年        八      月      二十三      日
                            臺灣高等法院刑事第九庭
                                審判長法  官  李  文  成
                                      法  官  官  有  明
                                      法  官  何  菁  莪
右正本證明與原本無異。
不得上訴。
                                      書記官  吳  瑞  英
中    華    民    國    八十九    年        八      月      二十五      日


司法院資訊處製作；財團法人民間司法改革基金會備份。
